【裁判字號】    98,易,1497
【裁判日期】    980630
【裁判案由】    毒品危害防制條例
【裁判全文】
臺灣板橋地方法院刑事判決              98年度易字第1497號
公  訴  人  臺灣板橋地方法院檢察署檢察官
被      告  甲○○
                    （另案在臺灣臺北監獄臺北分監執行中）
上列被告因毒品危害防制條例案件，經檢察官提起公訴（98年度
毒偵字第3118號），嗣因被告於本院準備程序中就被訴事實為有
罪之陳述，本院告知被告簡式審判程序之旨，並聽取當事人之意
見後，裁定改依簡式審判程序進行，判決如下：
    主  文
甲○○施用第二級毒品，累犯，處有期徒刑肆月，如易科罰金以
新臺幣壹仟元折算壹日，扣案之吸食器壹組沒收。
    事  實
一、甲○○前因施用毒品案件，先經本院以88年度毒聲字第7543
    號裁定送觀察、勒戒，於民國88年12月20日因無繼續施用傾
    向經釋放出所，又因施用毒品案件，再經本院以89年度毒聲
    字第2266號裁定送觀察、勒戒，經認有繼續施用毒品傾向，
    由本院另以89年度毒聲字第4189號裁定令入戒治處所施以強
    制戒治，而於90年7月6日執行完畢釋放出所，惟其於前開強
    制戒治執行完畢釋放後5年內復施用毒品，經本院以93年度
    簡字第3318號判決判處有期徒刑6月確定，於94年7月1日縮
    刑期滿執行完畢。其嗣另因連續施用第二級毒品，經臺灣高
    等法院以94年度上易字第1470號判決判處有期徒刑9月確定
    ，此與其再因轉讓第一級毒品、施用第一級毒品、連續施用
    第二級毒品、贓物等案件，分別經本院以95年度訴字第339
    號、95年度訴字第1945號、95年度簡上字第425號、95 年度
    易字第1873號判決判處有期徒刑7月、8月、9月、4 月確定
    ，嗣又經本院以96年度聲減字第4107號裁定均予以減刑，並
    定應執行有期徒刑1年確定部分接續執行，終於97年2月5日
    縮刑期滿執行完畢。詎猶不知悔悟，竟基於施用第二級毒品
    甲基安非他命之犯意，於98年4月21日21時許，在其承租位
    於臺北縣三重市○○路○段93號之慶都旅社316室內，以將甲
    基安非他命置入吸食器內加熱使成煙霧後予以吸食之方式，
    施用甲基安非他命1次。嗣於翌（22）日1時30 分許為警前
    往前開處所當場查獲，並扣得用以施用毒品之吸食器1組，
    經採集其尿液送驗，結果呈安非他命、甲基安非他命陽性反
    應而查悉上情。
二、案經臺北縣政府警察局三重分局報告臺灣板橋地方法院檢察
    署檢察官偵查起訴。
    理  由
壹、程序方面：查被告甲○○所犯並非死刑、無期徒刑、最輕本
    刑為三年以上有徒刑之罪或高等法院管轄第一審案件，而其
    於準備程序進行中，被告先就被訴事實為有罪之陳述，經法
    官告知簡式審判程序之旨，並聽取公訴人及被告之意見後，
    本院認適宜改依簡式審判程序進行，爰裁定進行簡式審判程
    序，合先敘明。
貳、實體方面：
一、上揭事實，業據被告於本院準備程序與審理時坦承不諱，而
    被告經警採集之尿液送驗結果，係呈安非他命、甲基安非他
    命陽性反應，此有臺灣檢驗科技股份有限公司出具之濫用藥
    物檢驗報告乙份在卷可稽，另有甲基安非他命吸食器1 組扣
    案可佐，可證被告之任意性自白確與事實相符，堪以採信，
    足認被告確有施用第二級毒品犯行至明。
二、按於92年7 月9 日新修正並於93年1 月9 日施行之毒品危害
    防制條例刪除二犯及三犯之規定，一改修法前繁雜之處遇程
    序，僅將施用毒品者簡化區分為初犯、再犯，並認施用毒品
    者係屬病患性犯人，以觀察、勒戒戒除其身癮，並以強制戒
    治去除其心癮。經觀察、勒戒或強制戒治執行完畢釋放後，
    若係5 年後再犯該條例第10條施用毒品罪者，與同條例第20
    條第1 項、第2 項關於「初犯」之處理方式相同，檢察官應
    先聲請法院裁定令被告入勒戒處所觀察、勒戒，並視有無繼
    續施用毒品傾向，決定應予釋放、為不起訴之處分，或應聲
    請法院裁定令入戒治處所強制戒治；若係5 年內「再犯」同
    條例第10條施用毒品罪者，依同條例第23條第2 項規定，檢
    察官則應依法追訴。觀諸該條例第20條第3 項之修正理由：
    「觀察、勒戒或強制戒治五年後再犯者，顯見前所實施之觀
    察、勒戒或強制戒治已足以遮斷其施用毒品之癮，為期自新
    及協助其戒除毒癮，對此五年後再犯者，爰明定仍適用初犯
    之規定，先經觀察、勒戒、強制戒治之程序。」及同條例第
    23條第2 項之修正理由：「為配合簡化施用毒品犯之刑事處
    遇程序，並鑑於經觀察、勒戒或強制戒治執行完畢釋放後五
    年內再犯者，其再犯率甚高，原據以實施之觀察、勒戒及強
    制戒治既已無法收其實效，自應施以刑事處遇。」顯然如施
    用毒品者係前經觀察、勒戒或強制戒治等治療程序執行完畢
    5 年後，始再施用毒品之「初犯」，因前所執行之觀察、勒
    戒或強制戒治已足收戒除毒癮之效，自應重新執行觀察、勒
    戒或強制戒治等治療程序，並於治療程序執行完畢後，由檢
    察官為不起訴處分，無須對之追訴處罰；反之，在「再犯」
    之情形，因其先前所為治療程序顯未能收戒斷毒癮之效，且
    考量施用毒品者之再犯率偏高，乃簡化其刑事處遇程序，而
    逕予追訴處罰，不再施以治療程序。參酌上開立法理由，修
    正毒品危害防制條例就施用毒品者，祇於「初犯」及「5 年
    後再犯」二種情形，有其追訴條件之限制，即須於初犯經觀
    察、勒戒或強制戒治釋放後，「5 年內均無施用毒品之行為
    」，始能認其前所實施之觀察、勒戒或強制戒治已足遮斷毒
    癮，而得於5 年後再犯時，再予適用初犯之規定，重行觀察
    、勒戒等程序。倘5 年內已經再犯，被依法追訴處罰，縱其
    第3 次（或第3 次以上）施用毒品之時間在初犯釋放5 年以
    後，即與「5 年後再犯」之情形有別，且因已於「5 年內再
    犯」，顯見其再犯率甚高，原實施觀察、勒戒或強制戒治，
    已無法收其實效，而無5 年戒斷期之存在，自無再經觀察、
    勒戒及強制戒治之必要，應由檢察官逕行起訴，始符新法修
    正之本旨。經查，本案被告前即因施用毒品犯行除曾兩次送
    觀察、勒戒外，第2 次並曾再經送戒治處所執行強制戒治外
    ，另亦曾遭判處罪刑確定，此有臺灣高等法院被告前案紀錄
    表乙份在卷可稽。而被告既曾於第1 次觀察、勒戒執行完畢
    釋放後5 年內再犯施用毒品案件，則本案被告再為施用第二
    級毒品犯行，雖已逾第1 次觀察、勒戒後5 年，惟依上開說
    明，仍應認被告經上開觀察、勒戒之執行，並未足以遮斷其
    施用毒品之癮，自與前揭條例第20條第3 項之規定僅得適用
    於「再犯」之情形不合（此有最高法院95年度第7 次刑事庭
    會議決議可參），故本件公訴人逕向本院提起追訴，於法要
    無不合，附此陳明。綜上，本案事證明確，被告犯行堪以認
    定，應依法論科。
三、核被告所為，係犯毒品危害防制條例第10條第2 項之施用第
    二級毒品罪。被告施用前持有第二級毒品之低度行為，為進
    而施用之高度行為所吸收，不另論罪。又查被告曾因如事實
    欄所載案件經判處罪刑確定並已執行完畢，此由上述附卷之
    被告前案紀錄表即足證之，被告於有期徒刑執行完畢後5 年
    內，故意再犯本案有期徒刑以上之罪，為累犯，應依刑法第
    47條第1 項規定加重其刑。審酌被告前即有施用毒品前科，
    且曾經觀察、勒戒、強制戒治，甚至有期徒刑之執行完畢，
    竟再為本件施用毒品犯行，顯見其不思悔改，及其犯罪後尚
    能坦承犯行，且施用毒品行為本質上係屬自我戕害行為，反
    社會性之程度較低等一切情狀，量處如主文所示之刑，併諭
    知易科罰金折算標準，以資懲儆。另扣得之吸食器1 組，為
    被告所有供作本案犯罪所用之物，既據其自承明確，爰依法
    併予沒收，附此敘明。
據上論斷，應依刑事訴訟法第273 條之1 第1 項、第299 條第1
項前段，毒品危害防制條例第10條第2 項，刑法第11條前段、第
47條第1 項、第41條第1 項前段、第38條第1 項第2 款，判決如
主文。
本案經檢察官蘇振文到庭執行職務。
中    華    民    國    98    年    6     月    30    日
                  刑事第五庭  法  官  盧軍傑
上列正本證明與原本無異。
如不服本判決，應於判決送達後10日內敘明上訴理由，向本院提
出上訴狀 (應附繕本) ，上訴於臺灣高等法院。其未敘述上訴理
由者，應於上訴期間屆滿後20日內向本院補提理由書「切勿逕送
上級法院」。
                              書記官  周玉茹
中    華    民    國    98    年    6     月    30    日
附錄本案論罪科刑法條全文：
毒品危害防制條例第10條
施用第一級毒品者，處6月以上5年以下有期徒刑。
施用第二級毒品者，處3年以下有期徒刑。


司法院資訊處製作；財團法人民間司法改革基金會備份。
